---
pdf_document: default
author: "Your name (include all team members!)"
title: "Class Survey Exercise"
output:
  html_document:
    df_print: paged
  word_document: default
  pdf_document: defaults
abstract: null
---
***

```{r "setup", include=FALSE}
# -------------------------------------------------------------------------
# 이 블록(setup 청크)은 include=FALSE 옵션으로 인해 
# 최종 결과물(HTML, PDF 등)에는 코드와 실행 결과가 모두 표시되지 않습니다.
# -------------------------------------------------------------------------

# 1. knitr 패키지 로드 (R Markdown 문서를 변환하는 데 필요한 핵심 패키지)
require("knitr")

# 2. 작업 경로 설정
# 분석에 필요한 데이터나 스크립트가 들어있는 폴더 경로를 지정합니다.
# "****Change this to your file path****" 부분을 실제 본인의 컴퓨터 경로로 수정해야 합니다.
sourcedir <- "****Change this to your file path****"

# 3. knitr 전역(Global) 옵션 설정 - 루트 디렉토리
# 문서가 렌더링될 때 모든 상대 경로의 기준이 되는 '루트 폴더'를 위에서 지정한 sourcedir로 고정합니다.
opts_knit$set(root.dir = sourcedir)

# 4. knitr 전역 옵션 설정 - 경고 메시지 제어
# 코드 실행 시 발생하는 경고(warning) 문구들이 최종 문서에 출력되지 않도록 숨깁니다.
opts_chunk$set(warning=FALSE)
```

Source files & load and clean data
```{r}
# 수정 전: sourcedir <-"****Change this to your file path****"

# 수정 후 (예시): 자신의 실제 계정 이름을 넣어주세요.
sourcedir <- "~/Desktop/다변량_실습파일" 

# 만약 한글 폴더명이 인식이 안 된다면 전체 경로를 써보세요.
# sourcedir <- "/Users/본인계정이름/Desktop/다변량_실습파일"

opts_knit$set(root.dir = sourcedir)
# 데이터 불러오기
class.data <- read.csv("Class_Survey_Data.csv")

# 열 이름이 너무 길어 코딩하기 불편하므로 간단하게 변경합니다.
colnames(class.data) <- c("Row", "Height", "Sex", "Seoul", "Run100m", 
                          "Siblings", "Transport", "Genre", "Languages", "Distance")

# 데이터 확인
summary(class.data)

```

1. Formulate a hypothesis about this data.

We hypothesized that ...

We hypothesized that male students are taller than female students in this dataset

2. Now visualize your data to see if this hypothesis appears to be true.
```{r}
# ggplot2 패키지 로드 (설치 안 되어 있을 시 install.packages("ggplot2") 실행)
library(ggplot2)

# 성별에 따른 키의 분포 시각화
ggplot(class.data, aes(x = Sex, y = Height, fill = Sex)) +
  geom_boxplot(alpha = 0.7) +          # 박스 플롯 생성 (투명도 0.7)
  geom_jitter(width = 0.2, alpha = 0.5) + # 실제 데이터 포인트를 흩뿌려 분포 확인
  labs(title = "Height Distribution by Sex",
       x = "Sex (Gender)",
       y = "Height (cm)") +
  theme_minimal()                      # 깔끔한 테마 적용

```


3. What if you used convenience sampling and only surveyed the rows 2,3, and 4? Would your inferences change?
```{r}
# 1. 편의 추출 (2, 3, 4행만 선택하여 새로운 데이터셋 생성)
convenience_sample <- class.data[2:4, ]

# 2. 선택된 데이터의 내용 확인
# 어떤 성별이 포함되었는지, 키는 얼마인지 콘솔에서 바로 확인합니다.
print(convenience_sample)

# 3. 샘플링된 데이터 요약
summary(convenience_sample)

# 4. 시각화 (데이터가 3개뿐이므로 박스플롯 대신 점 그래프로 확인)
library(ggplot2)
ggplot(convenience_sample, aes(x = Sex, y = Height, color = Sex)) +
  geom_point(size = 5) +
  ylim(150, 190) +  # 전체 데이터와 비교하기 위해 y축 범위를 고정
  labs(title = "Height Distribution (Rows 2, 3, 4 Only)",
       subtitle = "Convenience Sampling Results",
       x = "Sex",
       y = "Height (cm)") +
  theme_minimal()
```


4. Randomly sample 10 students. Do you come to the same conclusions as with the full dataset?
```{r}
# 1. 무작위 샘플링 (10명 추출)
# set.seed를 사용하면 나중에 다시 실행해도 동일한 랜덤 결과가 나옵니다.
set.seed(123) 
random_sample_10 <- class.data[sample(1:nrow(class.data), 10), ]

# 2. 샘플링된 데이터 확인
print(random_sample_10)

# 3. 시각화 (전체 데이터와 비교를 위해 박스플롯 사용)
library(ggplot2)
ggplot(random_sample_10, aes(x = Sex, y = Height, fill = Sex)) +
  geom_boxplot(alpha = 0.6) +
  geom_jitter(width = 0.2, size = 3) +
  ylim(150, 190) +
  labs(title = "Random Sample of 10 Students",
       subtitle = "Does this represent the whole class?",
       x = "Sex",
       y = "Height (cm)") +
  theme_minimal()
```


5. Randomly sample 5 male students and 5 female students. Do you come to the same conclusions as with the full dataset?
```{r}
# 재현성을 위한 시드 설정
set.seed(456)

# 1. 남학생(Male) 중 5명 무작위 추출
males_data <- class.data[class.data$Sex == "Male", ]
sample_males <- males_data[sample(1:nrow(males_data), 5), ]

# 2. 여학생(Female) 중 5명 무작위 추출
females_data <- class.data[class.data$Sex == "Female", ]
sample_females <- females_data[sample(1:nrow(females_data), 5), ]

# 3. 두 데이터를 하나로 합치기
stratified_sample <- rbind(sample_males, sample_females)

# 4. 시각화
library(ggplot2)
ggplot(stratified_sample, aes(x = Sex, y = Height, fill = Sex)) +
  geom_boxplot(alpha = 0.6) +
  geom_jitter(width = 0.2, size = 3) +
  ylim(150, 190) +
  labs(title = "Stratified Sample (5 Males, 5 Females)",
       subtitle = "Comparing balanced gender groups",
       x = "Sex",
       y = "Height (cm)") +
  theme_minimal()
```


6. Do you see differences between sexes that wouldn't have been captured without stratified sampling?
```{r}
층화 추출은 성별 비중을 균등하게 확보함으로써 단순 무작위 추출에서 발생할 수 있는 소수 집단의 대표성 부족 문제를 해결하고, 두 집단 간의 확연한 변동성 차이와 비중첩성을 명확히 포착해냅니다. 결과적으로 이는 소규모 표본만으로도 전체 데이터의 통계적 특성을 가장 공정하고 정밀하게 재현할 수 있게 합니다
```
