---
title: "Decathlon PCA Exercise"
author: "List group members here"
pdf_document: default
output:
  word_document: default
  pdf_document: default
abstract: null
---
***

```{r "setup", include=FALSE}
#This block of code will not appear in your knitted document
#Setup paths for data and Rcode
require("knitr")
sourcedir <-"source path here"
opts_knit$set(root.dir = sourcedir)
opts_chunk$set(warning=FALSE)
```

Source files & load and clean data
```{r}
# 1. 환경 설정 및 라이브러리 로드
# 본인의 맥 환경에 맞게 경로를 설정하세요.
sourcedir <- "~/Desktop/다변량_실습파일"
setwd(sourcedir)

# 만약 교수님이 주신 별도의 시각화 함수 파일이 있다면 로드합니다.
if(file.exists("PCAplots.R")) source("PCAplots.R")

library(ade4)

# 2. 올림픽 10종 경기(Decathlon) 데이터 불러오기
data(olympic)

# 3. 데이터프레임 생성 및 정리
# olympic$tab에는 10종 경기 성적이, olympic$score에는 최종 점수가 들어있습니다.
decathlon.data <- olympic$tab
decathlon.data$score <- olympic$score

# 4. 변수 이름을 프랑스어에서 영어로 변경 (가독성 향상)
names(decathlon.data)[names(decathlon.data) == "long"] <- "long_jump"
names(decathlon.data)[names(decathlon.data) == "poid"] <- "shot_put"
names(decathlon.data)[names(decathlon.data) == "haut"] <- "high_jump"
names(decathlon.data)[names(decathlon.data) == "110"]  <- "110_hurdles"
names(decathlon.data)[names(decathlon.data) == "disq"] <- "discus"
names(decathlon.data)[names(decathlon.data) == "perc"] <- "pole_vault"
names(decathlon.data)[names(decathlon.data) == "jave"] <- "javelin"

# 5. 데이터 구조 확인
# 10개의 경기 종목과 최종 점수(score)가 포함된 33명의 선수 데이터입니다.
head(decathlon.data)

# 6. PCA 수행 (dudi.pca 함수 사용)
# scannf = FALSE: 대화형 스크린플롯 확인 과정을 생략합니다.
# nf = 2: 주성분을 2개까지 추출합니다.
pca_result <- dudi.pca(decathlon.data, scannf = FALSE, nf = 2)

# 7. PCA 결과 시각화
# 기본 산점도 확인
scatter(pca_result)

# (선택 사항) 변수들의 상관관계를 보여주는 화살표 그래프 확인
s.corcircle(pca_result$co)
```

1. Describe this dataset. What are the variables and what are the different observations? What relationships would you expect from this dataset?

이 데이터셋은 33명의 올림픽 10종 경기 선수를 관측치로 하여 10개의 세부 종목 성적과 최종 점수를 변수로 기록한 자료이며, 각 종목 성적이 최종 점수에 미치는 영향력과 선수들의 주특기 종목(달리기, 투척, 도약 등) 간의 신체적 상관관계가 나타날 것으로 기대됩니다.


2. Now look at your data using scatter plot matrices.
```{r}
pairs(decathlon.data[, 1:5], pch = 21, bg = "lightblue", main = "Top 5 Events Matrix")
```
3. Which features are strongly correlated? Which are most predictive of score?

100m 달리기, 멀리뛰기(long_jump), 400m 달리기 사이의 상관관계가 가장 강력하며, 이 중 기초적인 스피드와 순발력을 대변하는 100m와 멀리뛰기가 최종 점수(score)를 가장 잘 예측하는 핵심 변수입니다.

4. Now create principal components with both the covariance and correlation matrices.
```{r}
# 1. 데이터 준비 (종목 데이터 1~10열만 사용, score 제외)
pca_data <- decathlon.data[, 1:10]

# 2. 상관행렬(Correlation Matrix) 기반 PCA
# scale = TRUE: 데이터를 표준화(평균 0, 분산 1)하여 단위 차이를 제거합니다.
pca_corr <- dudi.pca(pca_data, center = TRUE, scale = TRUE, scannf = FALSE, nf = 2)

# 3. 공분산행렬(Covariance Matrix) 기반 PCA
# scale = FALSE: 표준화를 하지 않고 원래 단위의 분산을 그대로 유지합니다.
pca_cov <- dudi.pca(pca_data, center = TRUE, scale = FALSE, scannf = FALSE, nf = 2)

# 4. 결과 비교 시각화 (Scree Plot: 고유값 확인)
par(mfrow = c(1, 2)) # 그래프 영역을 1행 2열로 분할
barplot(pca_corr$eig, main = "Eigenvalues (Correlation)", col = "steelblue")
barplot(pca_cov$eig, main = "Eigenvalues (Covariance)", col = "darkorange")

# 5. 두 분석의 변수 기여도(Loading) 확인
# 상관행렬 기반
s.corcircle(pca_corr$co, sub = "Correlation PCA Circle", possub = "bottomright")
# 공분산행렬 기반
s.label(pca_cov$co, sub = "Covariance PCA Loadings", possub = "bottomright")
```

5. Create a biplot of your data for both the covariance and correlation matrices
```{r}
# 1. 시각화 영역 설정 (1행 2열)
par(mfrow = c(1, 2))

# 2. 상관행렬(Correlation) 기반 바이플롯
# 표준화(Scaling)를 거쳤기 때문에 모든 종목이 공정하게 시각화됩니다.
scatter(pca_corr, 
        possub = "bottomright", 
        sub = "Biplot: Correlation (Scaled)")

# 3. 공분산행렬(Covariance) 기반 바이플롯
# 표준화를 하지 않았으므로, 수치와 변동폭이 큰 종목(1500m) 위주로 그래프가 그려집니다.
scatter(pca_cov, 
        possub = "bottomright", 
        sub = "Biplot: Covariance (Unscaled)")
```

6. What do you notice about the biplots with the 2 methods?

상관행렬 방식은 모든 종목을 대등하게 반영하여 균형 잡힌 신체 능력을 보여주는 반면, 공분산행렬 방식은 1500m처럼 단위와 분산이 큰 특정 변수에 결과가 압도되어 분석이 왜곡되는 차이를 보입니다.

From here on out, use the correlation matrix.

7. Describe the relationships between the different variables. What do they imply about which decathlon events require similar or different strengths? (Note: In some events you want high scores, and in some events you want low scores.)

달리기(낮은 기록이 좋음)와 도약(높은 기록이 좋음) 종목들이 서로 반대 방향으로 강하게 묶여 스피드와 탄력이라는 공통된 신체 능력을 공유함을 보여주는 반면, 투척 종목들은 별도의 축을 형성하여 순발력과는 차별화된 독립적인 근력과 기술적 강점이 요구됨을 시사합니다.

8. Create a screeplot.
```{r}
screeplot(pca_corr, main = "Scree Plot (Correlation Matrix)")
```

9. How many components do the graphs suggest is sufficient to explain most of the variation in the data? (Hint: consider the first method for choosing the number of PCs described in the slides.)

엘보우 지점이 나타나고 고유값이 1.0을 상회하는 2개의 주성분을 선택하는 것이 데이터의 주요 변동성을 효과적으로 설명할 수 있는 가장 타당한 결론입니다.

10. Create a cumulative variance plot.
```{r}
# 1. 각 주성분의 분산 비율(비중) 계산
prop_var <- pca_corr$eig / sum(pca_corr$eig)

# 2. 누적 분산 계산
cum_var <- cumsum(prop_var)

# 3. 누적 분산 그래프 그리기
plot(cum_var, type = "b", pch = 19, col = "red",
     xlab = "Number of Principal Components", 
     ylab = "Cumulative Proportion of Variance",
     main = "Cumulative Variance Explained",
     ylim = c(0, 1))

# 4. 가이드라인 추가 (예: 70% 지점)
abline(h = 0.8, col = "blue", lty = 2)
text(1.5, 0.75, "80% Threshold", col = "blue")

# 5. 수치 확인 (콘솔 출력)
print(cum_var)
```

11. How many principal components do you need to explain at least 80% of the variance?

누적 분산 그래프에서 80% 임계선(blue dashed line)을 처음으로 넘어서는 지점이 5번째 주성분이므로, 데이터 변동성의 80% 이상을 설명하기 위해서는 최소 5개의 주성분이 필요합니다.

12. Plot the loadings in the first 2 PCS.
```{r}
# 1. 로딩 플롯 (상관 서클) 생성
# 변수(종목)들이 각 주성분에 기여하는 정도와 방향을 화살표로 보여줍니다.
s.corcircle(pca_corr$co, 
            sub = "Variable Loadings (PC1 vs PC2)", 
            possub = "bottomright")

# 2. 로딩 값 수치로 확인하기 (참고용)
# 각 변수가 PC1과 PC2를 구성하는 데 사용된 구체적인 가중치를 확인합니다.
print(pca_corr$co)
```

13. Which 5 variables explain most of the variability in the first PC and how are they related to each other?

제1주성분(PC1)에서 가장 큰 비중을 차지하는 5개 변수는 100, 110_hurdles, 400(달리기 종목)과 long_jump, pole_vault(도약 종목)이며, 이들은 달리기 시간(낮을수록 좋음)과 도약 거리(높을수록 좋음)가 서로 반대 방향으로 묶여 선수의 전반적인 스피드와 폭발적 에너지라는 하나의 공통된 신체 능력을 대변합니다.

14. Which 5 variables explain most of the variability in the second PC and how are they related to each other?

제2주성분(PC2)은 discus, shot, javelin, 1500, 400 변수에 의해 주로 설명되며, 특히 투척 종목들이 서로 매우 밀접하게 뭉쳐 있어 선수의 근력 및 지구력과 관련된 독립적인 신체 역량의 차원을 나타냅니다.

15. Based on all of the analyses above, which events do you think are most important to an athlete's decathlon score?

제1주성분(PC1)에서 가장 압도적인 설명력을 보이며 기초 스피드와 순발력을 대변하는 100m 달리기와 멀리뛰기가 전체 점수를 결정짓는 가장 핵심적인 종목입니다.
